【裁判字號】    99,聲,830
【裁判日期】    990809
【裁判案由】    定應執行刑
【裁判全文】
臺灣嘉義地方法院刑事裁定               99年度聲字第830號
聲  請  人  臺灣嘉義地方法院檢察署檢察官
受  刑  人  甲○○
上列聲請人因受刑人數罪併罰有二裁判以上，聲請定其應執行之
刑（99年度執字第2574號），本院裁定如下：
    主  文
甲○○所犯附表所示之罪，應執行有期徒刑拾壹月，如易科罰金
，以銀元參佰元即新臺幣玖佰元折算壹日。
    理  由
一、聲請意旨略以：受刑人甲○○因詐欺等案件，先後經法院判
    決確定，應依刑法第53條、第51條第5款規定定其應執行之
    刑，爰依刑事訴訟法第477條第1項聲請裁定等語。
二、受刑人行為後，刑法關於定應執行刑部分業經修正公布，於
    民國95年7月1日生效施行。其中：
  (一)、修正前之刑法第51條規定：「數罪併罰，分別宣告其罪之
      刑，依左列各款定其應執行者：」其中第5款規定：「宣
      告多數有期徒刑者，於各刑中之最長期以上，各刑合併之
      刑期以下，定其刑期。但不得逾20年。」。惟95年7月1日
      修正公布施行之刑法第51條第5款規定：「宣告多數有期
      徒刑者，於各刑中之最長期以上，各刑合併之刑期以下，
      定其刑期。但不得逾30年。」，比較結果，修正後刑法規
      定未較修正前規定有利於受刑人，依刑法第2條第1項前段
      規定，仍應適用修正前規定。
  (二)、定執行刑之立法意旨，一方面為執行刑之便利，他方面係
      為受刑人之利益，故合於併罰定應執行刑之數罪，其自由
      刑易科罰金之折算標準不同者，於定應執行刑時，應擇有
      利於受刑人之折算標準適用之（最高法院72年度第9次刑
      事庭會議決議﹙一﹚及84年度臺非字第452號判決意旨參
      照）。而修正前之刑法第41條第1項前段規定：「犯最重
      本刑為5年以下有期徒刑以下之刑之罪，而受6個月以下有
      期徒刑或拘役之宣告，因身體、教育、職業、家庭之關係
      或其他正當事由，執行顯有困難者，得以1元以上3元以下
      折算1日，易科罰金。」，當時之易科罰金之折算標準，
      修正前罰金罰鍰提高標準條例第2條前段（現已廢止）規
      定，就其原定數額提高為100倍折算1日，則其易科罰金之
      折算標準，應以銀元300元折算1日，經折算為新臺幣後，
      應以新臺幣900元折算為1日。惟95年7月1日修正公布施行
      之刑法第41條第1項前段則規定：「犯最重本刑為5年以下
      有期徒刑以下之刑之罪，而受6個月以下有期徒刑或拘役
      之宣告者，得以新臺幣1千元、2千元或3千元折算1日，易
      科罰金。」，比較修正前後之易科罰金折算標準，以95年
      7月1日修正公布施行前之規定，較有利於受刑人，爰依刑
      法第2條第1項前段規定，適用修正前刑法第41條第1項前
      段，就本件合定之應執行刑諭知易科罰金之折算標準。
三、又行為後法律有變更者，適用行為時之法律，但行為後之法
    律有利於行為人者，適用最有利於行為人之法律，刑法第2
    條第1項定有明文。所謂法律有變更，係指足以影響行為之
    可罰性範圍及其法律效果之法律修正而言；得易科罰金之適
    用範圍，係屬科刑規範事項，其折算標準於裁判時並應於主
    文內諭知，與一般純屬執行之程序有別，是如新舊法對得否
    易科罰金之適用範圍不同時，自應依上開規定，比較適用最
    有利於行為人之法律。受刑人所犯如附表之罪，其行為時之
    刑法第41條第2項原規定數罪併罰，其應執行之刑未逾6月者
    ，始得易科罰金（該條文嗣於98年1月21日修正公布，98年9
    月1日施行，將第2項規定移列於第8項）；惟98年6月19日公
    布之司法院大法官釋字第662號解釋明揭：「中華民國94年2
    月2日修正公布之現行刑法第41條第2項，關於數罪併罰，數
    宣告刑均得易科罰金，而定應執行之刑逾6個月者，排除適
    用同條第1項得易科罰金之規定部分，與憲法第23條規定有
    違，並與本院釋字第366號解釋意旨不符，應自本解釋公布
    之日起失其效力。」，刑法第41條嗣於98年12月30日再度修
    正公布，並自99年1月1日施行，修正後第8項規定：「第1項
    至第4項及第7項之規定，於數罪併罰之數罪均得易科罰金或
    易服社會勞動，其應執行之刑逾6月者，亦適用之。」，比
    較前述修正前後之規定，以98年12月30日修正後之規定較有
    利於受刑人，應適用修正後之現行刑法第41條第1項前段、
    第8項規定，諭知其執行刑易科罰金之折算標準。
四、經查，本件受刑人前因犯附表所示之罪，經法院判刑確定，
    有各該判決書及臺灣高等法院被告前案紀錄表附卷可稽。茲
    由檢察官聲請就受刑人上開所判處之徒刑部分定其應執行之
    刑及諭知易科罰金之折算標準，本院審核各有關案卷判決後
    認聲請為正當，應定其應執行之刑並諭知易科罰金之折算標
    準。又裁判確定前犯數罪而併合處罰之案件，有二以上之裁
    判，應依刑法第51條規定定其應執行之刑時，最後事實審法
    院即應依據檢察官之聲請，以裁定定其應執行之刑，並不因
    數罪中之一部分犯罪之刑業經執行完畢而有差異，至已執行
    之刑期，可在所定應執行之刑期中如數扣除，要屬另一問題
    ，附此敘明。
據上論斷，應依刑事訴訟法第477條第1項、第220條，刑法第2條
第1項、第53條、第51條第5款（修正前）、第41條第1項前段（
修正前）、第8項，刑法施行法第3條之3，廢止前罰金罰鍰提高
標準條例第2條裁定如主文。
中    華    民    國    99    年    8     月    9     日
                  刑事第二庭    法  官  沈福財
上列正本證明與原本無異。
如不服本裁定，應於裁定送達後5日內向本院提出抗告狀（應附
繕本）。
中    華    民    國    99    年    8     月    9     日
                                書記官  林美足

司法院資訊處製作；財團法人民間司法改革基金會備份。
